最高法院刑事判決　　　　　　九十六年度台上字第二八二四號
上　訴　人　甲○○
　　　　　　丙○○
　　　　　　乙○○
上列上訴人等因違反毒品危害防制條例等罪案件，不服台灣高等
法院高雄分院中華民國九十六年二月十六日第二審判決（九十五
年度上訴字第一七五四號，起訴案號：台灣高雄地方法院檢察署
九十二年度偵字第一九四一０、一九四一一、一九四一二號），
提起上訴，本院判決如下：
    主  文
上訴駁回。
    理  由
按刑事訴訟法第三百七十七條規定，上訴於第三審法院，非以判
決違背法令為理由，不得為之。是提起第三審上訴，應以原判決
違背法令為理由，係屬法定要件。如果上訴理由書狀並未依據卷
內訴訟資料，具體指摘原判決不適用何種法則或如何適用不當，
或所指摘原判決違法情事，顯與法律規定得為第三審上訴理由之
違法情形，不相適合時，均應認其上訴為違背法律上之程式，予
以駁回。本件上訴人甲○○、丙○○、乙○○共同上訴意旨略稱
：上訴人等三人在飲食店遭逮捕時，現場警、調人員計約二十人
之多，經以地毯式搜索，未見任何違禁物品，於將上訴人等帶往
先前所在之金銀島汽車旅館進行搜索後，竟謂飲食店之電鍋架下
，發現有扣案內藏槍、彈及安非他命之黑色手提袋，誣指係上訴
人等留下之隨身物品，顯然惡意栽贓，原審未詳加調查，逕採為
認定上訴人等犯罪之證據，自有證據調查職責未盡之違法。甲○
○、丙○○另共同上訴意旨略謂：(一)、丙○○、乙○○在調查站
詢問時，係受調查人員告知「其他的人都互咬對方」，故憤而反
咬，而為不實自白，原審未命檢察官就此自白之取得，舉出證明
之方法，復未說明此詐欺取得之供述，如何係較具可信性之證據
，有違證據法則。(二)、上訴人等在檢察官偵查中與第一審法官羈
押訊問時，係以被告之身分而為供述，既未以證人身分具結，所
供對於被告本人以外之人而言，應不具有證據能力，況甲○○係
為求交保，而為不實之自白，亦不得作為證據，原判決竟在無補
強證據之情況下，遽行認定上訴人等犯罪，亦有違證據法則。(三)
、扣案之手提袋體積不小，甚為醒目，該飲食店老闆娘蔡春紫證
稱：「當時旁邊有人跟我說，我的電鍋下面有一包東西」，足見
該手提袋係非由蔡春紫發現，乃原判決認定為蔡春紫發現，已有
認定事實與卷證資料不符之證據上理由矛盾情形，且警員羅澤照
竟證稱其等員警先前搜索之時，沒有搜索至該電鍋所在之處等語
，實違常情，原審竟予採信，同違證據法則。(四)、微論乙○○在
歷審審理中，一再否認上揭黑色手提袋係屬上訴人等所有之物，
其在此之前所言該袋內之槍、彈與毒品，共以新台幣（下同）一
百萬元之代價，向綽號「阿強」之人買進乙節，仍與甲○○上揭
所供槍、彈係向他人借得等語不符，原判決僅以該毒品量大為由
，在無其他補強證據之情形下，遽行認定上訴人等犯販賣毒品及
持有手槍重罪，既有判決不備理由之違法，且有適用法則不當之
違誤。尤以甲○○已直言伊係獨資，自與丙○○無關，原判決逕
行認定丙○○無論毒品或槍彈之事，均與甲○○成立共同正犯，
卻不說明其理由，難認無判決理由不備、矛盾及採證認事違背證
據法則之違誤。甲○○單獨上訴意旨另略為：司法警察機關除刻
意竄改其蒐證錄影帶之外，其到庭作證之人員亦有偽證情形，本
件實由警方聯合綽號「慶仔」與「阿強」之人，以陷害教唆之方
式，誘使甲○○自北南下為毒品交易，此由該蒐證錄影顯示之畫
面，即可證明，甲○○既因該毒品品質不佳而拒買，交易不成後
，警員改以栽贓方式，陷害上訴人等，且不依規定於搜索後三日
內，將其所謂緊急搜索之結果向法院陳報，原審悉採上揭違法、
不實之證言及證物，作為認定上訴人等犯罪之證據，而未加詳查
，「勢必造成冤案」。乙○○個人另上訴意旨略以：上訴人等在
案發當日，於抵達所謂毒品交易處所金銀島汽車旅館之前，曾因
超速經警開單處罰，該通知單上已載明違規時間為「十五時三十
分」，乃海巡單位所製作其跟監報告與工作日誌，竟亦記載在上
揭時間，發現上訴人等「抵達案發地」，足見該跟監報告及工作
日誌均非實在，不具證據能力，原審未加詳查，當有應於審判期
日調查之證據而未予調查之違法各云云。惟查：(一)、證據之取捨
、證明力之判斷及事實之認定，係屬事實審法院自由判斷之職權
，此項職權之行使，倘不違背客觀存在之經驗法則或論理法則，
即不容當事人依其主觀意見，任意指摘，而資為上訴第三審之適
法理由。又供述證據，雖彼此互有齟齬，或先後有所不同，審理
事實之法院，仍得斟酌其他證據，本於推理作用，定其取捨，非
謂一有不符，即全部均不得採用，是僅採用其中認為適當之部分
陳述，作為認定犯罪事實之依據，要非法所不許。刑事訴訟法第
一百五十六條第二項所定：「被告或共犯之自白，不得作為有罪
判決之唯一證據，仍應調查其他必要之證據，以察其是否與事實
相符。」其立法意旨係在防範被告或共犯自白之虛擬致與事實不
符，並為避免過分偏重自白，有害於真實發現及人權保障，故刻
意貶低自白之證據地位，須賴補強證據以擔保其信用性。然此所
稱補強證據，非以證明犯罪構成要件之全部事實為必要，倘其得
以佐證被告或共犯所為自白之犯罪，非屬虛構，足以保障所供之
真實性，即已充分。再被告以外之人在警詢時之口供，雖屬審判
外之陳述，應受刑事訴訟法第一百五十九條及第一百五十九條之
二、第一百五十九條之三有關傳聞法則之規範，但因司法警察（
官）並無命證人具結之權力，此觀同法第一百五十八條之三關於
具結之規定，依同法第一百九十六條之一第二項規定，未在準用
之列，當無疑義，自不生警詢筆錄未經具結而無證據能力之問題
。本件原判決主要係依憑乙○○在調查及偵查中坦承犯罪之自白
；丙○○在調查、偵查與第一審審理中坦言共同犯罪之自白；甲
○○在檢察官偵查及第一審法官為羈押訊問時，直陳在金銀島汽
車旅館一０七號房間內，向「阿強」購進毒品一批，共九十六萬
元，嗣退回六萬元，錢已付清，因怕被「黑吃黑」故攜帶槍、彈
用以防身等語之自白；復佐以扣案毒品送驗結果，係第二級毒品
甲基安非他命，純質淨重高達二千一百八十四點七九公克（純度
為九十八點一四百分比）之鑑定通知書；槍、彈均屬土（改）造
、具殺傷力之槍彈鑑定書等補強證據資料，乃認定上訴人等三人
有原判決事實欄所載之犯行，因而撤銷第一審所為不當之無罪判
決，改判均論處上訴人等三人共同販賣第二級毒品罪刑（甲○○
處有期徒刑十年；乙○○累犯，處有期徒刑七年六月；丙○○處
有期徒刑七年二月）；又依想像競合犯，從一重均論處上訴人等
三人共同未經許可，持有可發射子彈具有殺傷力之改造槍枝罪刑
。對於上訴人等三人均矢口否認犯罪，乙○○所為伊等係陪甲○
○南下找工作，非要買毒品，「阿強」係警方之朋友，夥同警方
栽贓；丙○○所稱：伊等係欲至高雄找工程作工，警方搜得藏有
毒品之黑色手提袋並非伊等所有之物；甲○○所為：當時係應友
人「阿強」之邀，至金銀島汽車旅館，「阿強」稱因被警察盯上
，不想再作毒品生意，「阿強」之友人即在另房間內打開黑色手
提袋，內裝毒品及槍枝，要賣伊一百萬元，伊因毒品成分不佳而
未買，離開旅館後，在附近麵攤用餐，竟遭警逮捕，並予栽贓云
云之辯解，則以蔡春紫證稱：伊係（在警方搜索後數分鐘）因欲
察看攤上保溫鍋內是否還有飯，而發現鍋架下置有上揭黑色手提
袋，乃迅即告知某尚未離去之警員，因此查扣該袋；羅澤照證稱
：該鍋架下係屬老闆娘的地方，故警員未予搜索，乃未發現，絕
無栽贓及詐欺取得不實自白之事；乙○○在調查中已坦言：伊發
現情況不對時，恰在老闆娘旁邊等待找錢，旋暗中將該提包放入
該鍋架之下；甲○○在第一審法官羈押訊問時，亦直言：伊「勉
強」買下這些毒品，原為九十六萬元，賣方退伊六萬元，槍係伊
攜帶用以防身各等語（衡諸該安非他命計有十七包之多，重量高
達二千一百餘公克，純度更至百分之九十八點一四，尚有槍、彈
等違禁物，並有六萬元扣案足參），蒐證錄影縱有斷續及失音情
形，仍不足認為栽贓之情，所辯均係卸責之詞，不足採信。復敘
明毒品交易風險大，如無利可圖，當不致貿然作為，甲○○在偵
查中既直言：「回去能整斤賣掉，可賺幾萬元」，可見係基於營
利之意圖而販入安非他命。所為之事實認定及得心證理由，俱有
卷內各證據資料可稽，自形式上觀察，並未違背客觀存在之經驗
法則或論理法則。該安非他命係結晶狀，純度甚高，有上揭鑑驗
通知書可憑，並有查獲時拍攝呈顆粒狀之照片可徵，甲○○上訴
意旨指稱係粉狀，純度僅二十三點０三云云一節，顯係將另查扣
之海洛因予以混淆，並非確實依據卷內證據資料予以指摘。(二)、
刑事訴訟法第三百七十九條第十款所謂應調查之證據，係指與待
證事實有重要關係，在客觀上認為有調查之必要性，為認定事實
、適用法律之基礎者而言。如事實已臻明確，即毋庸為無益之調
查，亦無所謂證據調查職責未盡之違法。再學理上所稱「陷害教
唆」，乃指行為人原不具有犯罪之故意，純因有調查、偵查犯罪
職權之公務員所設計教唆，始萌生犯意，進而實行犯罪構成要件
之行為者而言。倘行為人原已具有犯罪之故意或行為，而遭以刑
事偵查技術，予以設計引誘，致其暴露犯罪事證，終受逮捕或偵
辦，自與上揭「陷害教唆」情形有別，要難認為違法。執行調查
之公務員羅澤照、邱肇雄均到庭供證，並受詰問，堅稱本件係因
監聽毒品上游者「慶仔」，而查獲上訴人等三人，並非陷害上訴
人等三人等語，甲○○之第一審選任辯護人且在第一審時，具狀
直言據其播聽拷貝之偵訊筆錄錄音帶，確未聞見該項偵查中之自
白，係出於不正方法而取得之情形，有鄭國安律師、吳麗珠律師
共同具名之九十四年十一月九日刑事答辯狀在第一審卷第三宗可
考，足見本件要無陷害教唆可言。原審既係斟酌上揭各種直接、
間接證據，本於推理作用而為綜合判斷，事證已臻明確，自毋庸
為其他無益之調查。上訴意旨置原判決已經明白論斷之事項於不
顧，猶執陳詞，對於原審採證認事職權之適法行使及證據證明力
之判斷，任意指摘其有採證違背證據法則、判決理由不備、矛盾
及證據調查職責未盡之違法，或仍為單純事實上之爭執，或就與
犯罪構成事實無關之枝節問題爭辯，俱不能認為適法之第三審上
訴理由。依上說明，應認其等三人之上訴均為違背法律上之程式
，予以駁回。
據上論結，應依刑事訴訟法第三百九十五條前段，判決如主文。
中    華    民    國  九十六  年    五    月  二十三  日
                      最高法院刑事第七庭
                          審判長法官  張　淳　淙
                                法官  劉　介　民
                                法官  張　春　福
                                法官  洪　昌　宏
                                法官  蔡　彩　貞
      本件正本證明與原本無異
                                      書  記  官
中　　華　　民　　國　九十六　年　　五　　月　二十九　日
                                                z
